【裁判字號】    92,簡上,22
【裁判日期】    920731
【裁判案由】    給付會款
【裁判全文】
臺灣苗栗地方法院民事判決                          九十二年度簡上字第二二號
    上  訴  人  丙○○
    訴訟代理人  甲○○
    被上訴人    丁○○
                乙○○
右當事人間請求給付會款事件，上訴人對於中華民國九十二年二月二十日本院苗栗簡
易庭九十一年度苗簡字第六五三號第一審判決提起上訴，本院判決如左：
    主      文
上訴駁回。
第二審之訴訟費用由上訴人負擔。
    事實及理由
壹、上訴人方面，除與原審判決書所載者相同茲予引用外，補稱略以：上訴人參加以
    陳健勝為會首之二個合會，其一係自八十九年二月十日起至九十一年三月十日止
    之系爭合會，於每月之十日開標，另一則係自八十九年六月五日起至九十一年間
    止之合會（下稱另一合會），於每月之五日開標，上訴人於刑事案件所陳述者，
    係指另一合會之第五或第六期得標，並取得會款，上訴人早於系爭合會之第四期
    即以退會，遑論有得標取款之情事。此有陳健勝配偶陳張金玉之證述可資參照，
    亦有證人張福寬、黃添琳可為證明。為此，請求廢棄原判決，駁回被上訴人於原
    審請求給付會款之訴。
貳、被上訴人方面，除與原審判決書所載者相同茲予引用外，補稱略以：陳張金玉交
    付系爭合會會員名單予被上訴人時，曾告知上訴人為系爭合會之已得標會員；且
    被上訴人以電話向上訴人查證時，上訴人之訴訟代理人（即上訴人之配偶）甲○
    ○亦坦承已標取系爭合會之會款；另被上訴人丁○○、乙○○於本件爭訟前，原
    互不相識，惟所抄寫之得標會員名單上，均載明上訴人已得標；是以，上訴人應
    為系爭合會之死會會員，於系爭合會倒會後，自負有給付會款予活會會員之義務
    。至於陳張金玉嗣後證述上訴人系爭合會已退會云云，因陳張金玉與上訴人間有
    借貸等融資關係，具共同之利害關係，其證詞偏頗不實，委不足採。
參、本院得心證之理由：
一、查上訴人本人於九十年十月二十二日在刑事案件偵查中，到庭證稱：「（檢察官
    提示八十九年二月十日起會之甲會會單，問陳張金玉是否交付會單給你？）有，
    是會單所示之合會，八十九年六月五日之乙會，原已參予，但二、三期後，我先
    生不要，我們即退會，會首將會款還我們。（檢察官問甲會是活會或死會？）我
    們在第五或第六期已標會，會款已拿到。（檢察官問每次開標是否到場？）無，
    只有得標該次到場，當時有寫標單。」等語，載明於訊問筆錄，附於本院檢察署
    九十年度他字第三一五號偵查卷宗第二十頁，經本院調卷核閱屬實。觀諸上訴人
    本人於偵查庭中親自到庭證述，已於系爭合會第五或第六期時標會，並拿到會款
    乙節，說明詳實，對於另一合會何以退會之原委，及嗣後已收受該會退還之會款
    等情，亦清楚闡述，且係在檢察官提示系爭合會之會單下為證述，並敘明其親自
    到場填寫標單，標得系爭合會之會款，衡情記憶深刻，疏無混淆之可能。則上訴
    人嗣後翻異前詞，改稱系爭合會已退會，係標得另一合會云云，顯與前案證述情
    節相矛盾。核前案係上訴人本人於陳張金玉所涉之刑案中親自到庭證述，徵諸常
    情多尚未有利害得失之考量；惟本件係委由書狀或訴訟代理人主張，且上訴人為
    被請求給付會款之對象，具有顯然之利害關係，亦有充裕時間考量陳述之內容；
    從而，應認上訴人於前案之證述較本件之辯詞為可採。
二、雖證人陳張金玉於原審及本院證述略以：系爭合會上訴人業已退會，上訴人所得
    標者係另一合會云云。惟查，證人陳張金玉於本院檢察署九十年度交查字第一三
    六號、九十年度他字第三一五號、九十一年度偵字第二○一六偵查中，一再推稱
    對於會員得標之情形不清楚等語，詳錄於前揭偵查筆錄可資參照，其嗣後於本件
    審理中，反而一改前詞，詳予敘述上訴人得標之原委，與上訴人之主張相呼應，
    非無臨訟勾串之可能，難以盡信。參諸上訴人及證人陳張金玉均當庭坦承有借票
    、融資等多筆金錢往來關係，載明於準備程序筆錄，並提出票據為證，則渠等基
    於內部金錢往來之共同利害關係，證詞更非無偏頗可能。從而，證人陳張金玉於
    本件之證述內容，與前案供述不符，且有偏頗之嫌，無從據為有利於上訴人之認
    定。
三、另證人張福寬、黃添琳均係事後聽聞上訴人曾經退會，惟渠等對於上訴人退會者
    究竟是系爭合會或另一合會，並不確定，且對於上訴人退會後是否受領返還之會
    款乙節，亦不知情，此經渠等到庭證述載明於準備程序筆錄，實難據此佐證上訴
    人所稱系爭合會已退會云云。參諸系爭合會於八十九年二月十日起會，另一合會
    則於八十九年六月五日起會，二者相差達四月之久，上訴人既坦承因缺錢須標會
    ，惟未得標，無力繼續繳納會款而退會等語，則當係退新成立之另一合會，方符
    人情之常，豈可能反而退掉已開標多期之系爭合會？會首豈可能同意上訴人不於
    合會初期退掉另一合會，反而同意上訴人於合會中期退掉系爭合會，造成退會後
    結算及遞補會員之麻煩？甚者，倘上訴人非於系爭合會得標，何以被上訴人以電
    話向上訴人之訴訟代理人（即上訴人之配偶）甲○○查證時，其在電話中承認於
    系爭合會得標（此經準備程序筆錄登載甚詳，附卷可稽）？核系爭合會與另一合
    會之起會期間及開標日期，均迥然不同，被上訴人以電話向上訴人查證時，疏無
    含糊不清之可能，上訴人又何以明確告知系爭合會已得標？上訴人所辯，與常情
    相悖。衡諸經驗法則，應以被上訴人主張上訴人為系爭合會已得標之死會會員等
    語，較為詳實可信。
四、綜上所述，被上訴人主張其為系爭合會之活會會員，上訴人為系爭合會已得標之
    死會會員，因系爭合會已倒會，上訴人應返還會款予被上訴人，為有理由，原審
    准許其訴求，於法有據。上訴人仍執前詞，任意指摘原審判決，洵屬無據，其上
    訴應予駁回。
五、兩造其餘攻擊防禦方法及舉證，因本件事證已臻明確，且與判決基礎不生影響，
    爰不一一論述，附此敘明。
肆、據上論斷，本件上訴為無理由，依民事訴訟法第四百三十六條之一第三項、第四
    百四十九條第一項、第七十八條，判決如主文。
中      華      民      國    九十二    年      七      月    三十一    日
                                臺灣苗栗地方法院民事庭
                                    審判長法官  郭千黛
                                    法      官  黃佩韻
                                    法      官  李麗萍
右為正本係照原本作成。
如對本判決不服，須於送達後二十日內向本院提出上訴狀（應按他造當事人之人數附
繕本）。
前項逕向最高法院提起上訴，其上訴利益須逾新台幣一百五十萬元，且僅得以其適用
法規顯有錯誤為理由，並以所涉及之法律見解有原則上之重要性者為限，並經本院許
可後，方得上訴最高法院。
中      華      民      國    九十二    年      七      月     三十一  日
                                    法院書記官  蕭雅馨


司法院資訊處製作；財團法人民間司法改革基金會備份。
